【裁判字號】    99,審訴,1159
【裁判日期】    990527
【裁判案由】    毒品危害防制條例
【裁判全文】
臺灣高雄地方法院刑事判決           99年度審訴字第1159號
公  訴  人  臺灣高雄地方法院檢察署檢察官
被      告  甲○○
上列被告因毒品危害防制條例案件，經檢察官提起公訴（99年度
偵字第1393號），被告就被訴事實均為有罪陳述，經本院告知簡
式審判程序之旨，並聽取當事人之意見後，合議庭裁定由受命法
官獨任依簡式審判程序審理，判決如下：
    主  文
甲○○施用第一級毒品，累犯，處有期徒刑拾月，扣案之第一級
毒品海洛因壹包（檢驗前淨重零點壹壹公克、檢驗後淨重零點
壹零公克）沒收銷燬之；又施用第二級毒品，累犯，處有期徒
刑陸月；應執行有期徒刑壹年貳月，扣案之第一級毒品海洛因壹
包（檢驗前淨重零點壹壹公克、檢驗後淨重零點壹零公克）
沒收銷燬之。
    事  實
一、甲○○前於民國86年間，因違反麻醉藥品管理條例案件，經
    本院以86年度易緝字第427號判處有期徒刑5月，上訴臺灣高
    等法院高雄分院後，因毒品危害防制條例公佈施行，該院裁
    定將其送觀察、勒戒後，認無繼續施用毒品之傾向，於87年
    9月9日執行完畢釋放，經以87年度上易字第1659號判處免刑
    確定。又於91年間，因施用毒品案件，經本院以91年度毒聲
    字第1794號裁定送勒戒處所施以觀察、勒戒後，認有繼續施
    用毒品之傾向，再以91年度毒聲字第4342號裁定令入戒治處
    所施以強制戒治，於91年12月26日釋放出所（執行完畢日為
    92年7月23日）。又於同年間，因施用毒品案件，經本院裁
    定令入戒治處所施以強制戒治，並經起訴由本院以91年度訴
    字第2241號判處有期徒刑10月確定。又因施用毒品、詐欺案
    件，分別經本院以92年度訴字第2145號、93年度易字第1064
    號各判處有期徒刑1年、1年2月確定，嗣經裁定合併定應執
    行刑為有期徒刑2年，接續執行於95年1月13日縮短刑期假釋
    出獄。復於95年間，因施用毒品案件，經本院以95年度簡字
    第4756號判處有期徒刑5月確定，經裁定減刑為有期徒刑2月
    15日，並撤銷假釋，應執行殘刑有期徒刑7 月21日，接續執
    行於96年7 月23日執行完畢。詎其猶不知悔改，竟基於施用
    第一級毒品海洛因及第二級毒品甲基安非他命之犯意，於取
    得第一級毒品海洛因後即98年11月30日下午，在其高雄縣鳳
    山市○○路○段339 之12號5 樓住處內，以將海洛因摻入香
    菸點燃吸食煙霧之方式，施用第一級毒品海洛因1 次。又於
    施用第一級毒品海洛因後，在上開處所，以玻璃球燒烤吸食
    煙霧之方式，施用第二級毒品甲基安非他命1 次。嗣於同年
    12 月2日上午9 時22分許，在高雄縣鳳山市○○路與國泰路
    口，因形跡可疑為警查獲，並當場扣得第一級毒品海洛因1
    包（檢驗前淨重0.113 公克、檢驗後淨重0.103 公克），另
    徵得其同意採尿送驗，結果呈嗎啡、安非他命、甲基安非他
    命陽性反應，而悉上情。
二、案經高雄市政府警察局苓雅分局移請臺灣高雄地方法院檢察
    署檢察官偵查起訴。
    理  由
一、本件被告甲○○所犯均為死刑、無期徒刑、最輕本刑為3年
    以上有期徒刑以外之罪，其於準備程序中就被訴事實為有罪
    之陳述，經本院告知簡式審判程序之旨，並聽取當事人意見
    後，合議庭認宜進行簡式審判程序，爰依刑事訴訟法第273
    條之1第1項規定，裁定由受命法官獨任進行簡式審判程序，
    合先敘明。
二、上開犯罪事實均據被告甲○○坦承不諱；復有第一級毒品海
    洛因1包扣案可憑；又其為警所採集尿液經送檢驗後結果呈
    嗎啡、安非他命、甲基安非他命之陽性反應，有高雄市政府
    警察局苓雅分局偵辦毒品案件嫌疑人尿液採證尿液對照表（
    尿液代碼：F-98659）及高雄市立凱旋醫院98年12月22日濫
    用藥物尿液檢驗報告各1份附卷可稽。另扣案之白色粉末1包
    ，經送鑑驗結果，確係第一級毒品海洛因（檢驗前淨重0.11
    3公克、檢驗後淨重0.103公克），此有高雄市立凱旋醫院99
    年1月4日濫用藥物成品檢驗鑑定書1紙附卷可稽，足認被告
    自白均核與事證相符，自得為認定被告犯罪之依據。故本案
    事證明確，被告犯行均堪以認定。又被告曾受如事實欄所載
    之觀察、勒戒處分執行完畢後5年內，再犯施用毒品罪而經
    依法追訴處罰等事實，亦有卷附本院院內索引卡紀錄表、臺
    灣高等法院被告前案紀錄表各1份在卷可按。按毒品危害防
    制條例第20條、第23條於93年1月9日修正施行後，將施用毒
    品之刑事處遇程序，區分為「初犯」及「五年內再犯」、「
    五年後再犯」3種，其立法理由謂：「初犯」經觀察、勒戒
    或強制戒治執行完畢釋放後，「五年內再犯」者，因其再犯
    率甚高，原實施之觀察、勒戒及強制戒治既已無法收其實效
    ，爰依法追訴或裁定交付審理。至於經觀察、勒戒或強制戒
    治執行完畢釋放後，「五年後再犯」者，前所實施之觀察、
    勒戒或強制戒治已足以遮斷其施用毒品之毒癮，為期自新及
    協助其斷除毒癮，仍適用「初犯」規定，先經觀察、勒戒或
    強制戒治之程序。從而依修正後之規定，僅限於「初犯」及
    「五年後再犯」二種情形，始應先經觀察、勒戒或強制戒治
    程序。倘被告於5年內已再犯，經依法追訴處罰，縱其第3次
    再度施用毒品之時間，在初犯經觀察、勒戒或強制戒治執行
    完畢釋放5年以後，已不合於「五年後再犯」之規定，且因
    已於「五年內再犯」，顯見其再犯率甚高，原實施觀察、勒
    戒或強制戒治，已無法收其實效，即應依該條例第10條處罰
    ，此有最高法院95年第7次刑事庭決議要旨可參。從而，被
    告於前開初犯經觀察、勒戒處分執行完畢釋放後「五年內再
    犯」施用毒品罪，並經依法追訴處罰，而本件被告再度施用
    毒品犯行，已不合於「五年後再犯」之規定，揆諸前揭說明
    即應依毒品危害防制條例第10條施用毒品罪加以處罰。
三、核被告所為，係犯毒品危害防制條例第10條第1項之施用第
    一級毒品罪及同條第2項之施用第二級毒品罪。其施用第一
    級毒品海洛因與第二級毒品甲基安非他命前各別持有海洛因
    、甲基安非他命之低度行為，應各為施用之高度行為所吸收
    ，均不另論罪。又被告所犯前揭2罪間，犯意各別，且行為
    互殊，應予分論併罰。被告於91年間因施用毒品案件，經本
    院以91年度訴字第2241號判處有期徒刑10月確定。又因施用
    毒品、詐欺案件，分別經本院以92年度訴字第2145號、93年
    度易字第1064號各判處有期徒刑1 年、1 年2 月確定，嗣經
    裁定合併定應執行刑為有期徒刑2 年，接續執行於95年1 月
    13 日 縮短刑期假釋出獄。復於95年間，因施用毒品案件，
    經本院以95年度簡字第4756號判處有期徒刑5 月確定，經裁
    定減刑為有期徒刑2 月15日，並撤銷假釋，應執行殘刑有期
    徒刑7 月21日，接續執行於96年7 月23日執行完畢，有前開
    前案紀錄表可按，其於該徒刑執行完畢後，5 年內故意再犯
    本件法定刑均為有期徒刑以上之罪，為累犯，各應依刑法第
    47條第1 項之規定加重其刑。爰審酌被告前因施用毒品之犯
    行，經施以觀察、勒戒、強制戒治及法院科刑判決執行完畢
    後，仍無法戒除毒癮，竟再為本件犯行，足見其惡習已深且
    戒絕毒癮之意志不堅，未能體悟施用毒品對自己、家人造成
    之傷害及社會之負擔；惟念被告犯後坦承犯行，態度尚可，
    另慮及施用毒品本質上係屬戕害自身健康之行為，尚未直接
    危害他人，反社會性程度應屬較低；及被告之生活狀況、品
    行、智識程度等一切情狀，分別量處如主文所示之刑，並定
    其應執行之刑，藉資懲儆。末按查獲之第一級毒品，不問屬
    於犯人與否，均沒收銷燬之，毒品危害防制條例第18條第1
    項前段定有明文。扣案白色粉末1 包，經鑑定結果確係第一
    級毒品海洛因，業如上述，而包裝袋與其上殘留之毒品，已
    難以分析剝離，自應與第一級毒品海洛因同視，應依上開規
    定宣告沒收銷燬之；至鑑驗耗損之毒品，既已滅失，無庸再
    宣告沒收銷燬，併此敘明。
據上論斷，應依刑事訴訟法第273條之1第1項、第299條第1項前
段，毒品危害防制條例第10條第1項、第2項、第18條第1項前段
，刑法第11條、第47條第1項、第51條第5款，判決如主文。
本案經檢察官李英霆到庭執行職務
中    華    民    國    99    年    5     月    27    日
                  刑事第十庭    法  官   李代昌
以上正本證明與原本無異。
如不服本判決應於收受本判決後10日內向本院提出上訴書狀，並
應敘述具體理由，如未敘述上訴理由者，應於上訴期間屆滿後20
日內補提理由書狀於本院（均須按他造當事人之人數附繕本）「
切勿逕送上級法院」。
中    華    民    國    99    年    5     月    27    日
                                書記官   黃振祐
附錄本判決論罪科刑適用法條：
毒品危害防制條例第10條
施用第一級毒品者，處 6 月以上 5 年以下有期徒刑。
施用第二級毒品者，處 3 年以下有期徒刑。

司法院資訊處製作；財團法人民間司法改革基金會備份。
